【裁判字號】    95,台上,5582
【裁判日期】    951012
【裁判案由】    偽造文書等罪
【裁判全文】
最高法院刑事判決            九十五年度台上字第五五八二號
上  訴  人  甲○○
            乙○○
上列上訴人等因偽造文書等罪案件，不服台灣高等法院花蓮分院
中華民國九十二年九月十八日第二審判決（九十二年度上訴字第
一八三號，起訴案號：台灣花蓮地方法院檢察署八十八年度偵字
第四一六二號、八十九年度偵字第二七三四號），提起上訴，本
院判決如下：
    主  文
上訴駁回。
    理  由
一關於甲○○部分：
按刑事訴訟法第三百七十七條規定，上訴於第三審法院，非以判
決違背法令為理由，不得為之。是提起第三審上訴，應以原判決
違背法令為理由，係屬法定要件。如果上訴理由書狀並未依據卷
內訴訟資料，具體指摘原判決不適用何種法則或如何適用不當，
或所指摘原判決違法情事，顯與法律規定得為第三審上訴理由之
違法情形，不相適合時，均應認其上訴為違背法律上之程式，予
以駁回。本件上訴人甲○○上訴意旨略稱：(一)原判決事實欄認定
上訴人、乙○○（原名賴建璋）與另一姓名年籍不詳之成年男子
等三人，基於共同意圖為自己不法所有之犯意聯絡，施用詐術騙
取王阿風之存摺、印章及密碼，並盜領新台幣（下同）二十萬元
等情。但乙○○證稱：案發時其在車內睡覺，不知上訴人交其提
款之存摺，係非法取得，是其與乙○○應無犯意之聯絡。又起訴
書既已載明該姓名年籍不詳之成年男子，經上訴人查明係「宋國
榮」，並請求傳訊，以明真相，原審未予傳訊，亦未說明不予傳
訊之理由，併有可議。(二)邱簡枝於民國八十八年九月二十三日警
詢中略稱：其喝了半碗水之後昏昏欲睡，到了樓下看到王阿風臉
用毛巾摀著躺在床上，抽屜已遭翻亂，清點之後才知已被盜領二
十萬。王阿風同日警詢中先陳稱：其遭歹徒押著，以毛巾包著頭
部，並喝令不許偷看，有聽到翻抽屜聲音，歹徒有問郵局安全密
碼，其未予告知；於偵查中則供稱：推銷人員查問有無存款簿，
其即拿出放在桌上，他們說要影印。於原審訊問時又稱：上訴人
是進來推銷席子三千元，存款簿內的錢被領走，但存款簿及印章
未被拿走各等語，前後不一；且王阿風若未告知郵局密碼及交付
印章，上訴人豈能辨識印鑑章而交付乙○○提款？足見存摺、印
章為王阿風所交付，無冒領之情。(三)乙○○自承：其有與上訴人
商議提領二十萬元，但乙○○於第一審審理時改稱：公司有賣按
摩床，售價約一、二十萬元，其打算先領錢再賣給被害人，上訴
人未指示領款之數額等語。乙○○為了推銷按摩床，自行決定提
領二十萬元，與上訴人無關，難以共同正犯論罪云云。查原判決
認定乙○○、上訴人於八十八年五月間，均為新榮家電行之主任
，竟與另一名姓名年籍不詳之成年男子，共同基於意圖為自己不
法所有之犯意聯絡，於八十八年五月十九日十一時許，由乙○○
在外把風，上訴人與該不詳姓名男子，以推銷電動按摩墊為由，
至王阿風、邱簡枝之花蓮市○○街三巷三號住處，見王阿風夫妻
年邁，遂以推銷按摩墊為詞，由上訴人二人伺機騙取王阿風之郵
局儲金簿、印章及密碼，得手後交由乙○○至花蓮下美崙郵局，
偽造王阿風名義之二十萬元提款單，並加蓋王阿風之印章於提款
單上，持以提領二十萬元，足生損害於王阿風及金融管理之正確
性等情，係依憑上訴人所供：其確受王阿風之託代領款等語，核
與被害人王阿風、邱簡枝指述：存款被領走二十萬元；共同被告
乙○○所供：其在外面等候，上訴人交付王阿風之存摺，至花蓮
下美崙郵局領錢，密碼係上訴人所告知，提領二十萬元，係與上
訴人事先所商議等語相符，並有第一審勘驗花蓮下美崙郵局盜領
款項之錄影帶之勘驗筆錄及翻拍照片一幀、提款明細表影本、提
款單影本等證據，資以認定上訴人行使偽造私文書之犯行，因認
第一審依修正前刑法有關牽連犯之規定，從一重論處上訴人共同
行使偽造私文書罪刑之判決，為無不合，予以維持，並駁回上訴
人此部分在第二審之上訴，已敘明其所憑之證據及認定之理由，
並以上訴人所辯：王阿風託其提領三千元付訂金，以購買按摩墊
而交付存摺、印章，並告知密碼，才轉請乙○○提款，乙○○貪
心而超領二十萬元。乙○○於獲案時，經刑事組組長告以上訴人
曾指認乙○○涉案，致乙○○懷恨在心，而誣稱上訴人密謀盜領
款項云云，如何不足採信，於理由中詳加說明與指駁，原判決所
為論述，核與卷證資料相符，從形式上觀察，並無違背法令之情
形。按證據之取捨，屬於事實審法院之職權，其取捨苟不違背經
驗法則或論理法則，即不容其任意指為違法，而據為上訴第三審
之適法理由。又共同正犯不限於事前有協議，即僅於行為當時有
共同之犯意聯絡者，亦屬之。查上訴人將王阿風存摺、印章交付
乙○○去提款，並告知密碼，乙○○並供承：提領二十萬元係事
前與上訴人商議，已如前述；並供明上訴人事後曾交付七萬五千
元等語，足見其等三人關於行使偽造私文書部分有犯意之聯絡與
行為之分擔無訛；又乙○○於警詢中供述，案發當時只有伊及上
訴人、新進同事三人至現場，宋國榮未在場（偵字四一六二號卷
第一○三頁、一審卷(一)第九三頁亦同），宋國榮未參與本件之犯
罪，原審未加傳訊，自難指為違法。又本件被害人王阿風、邱簡
枝案發時，年歲已高，對案發經過之記憶及陳述難免有所誤差。
但就存款遭盜領之陳述，則無異致，是其等指訴，難指為不實。
上訴意旨徒就原審採證認事職權之適法行使，及原判決已說明之
事項，任意指摘，核與法律規定得為第三審上訴理由之違法情形
，不相適合。其此部分之上訴違背法律上之程式，應予駁回。又
本件上訴人對於偽造私文書部分之上訴，既屬不合法而應從程序
上予以駁回，則不得上訴第三審之詐欺取財部分，雖屬裁判上一
罪之關係，亦無法併予實體上審判，應從程序上併予駁回。另按
刑事訴訟法第三百七十六條各款所列之案件，經第二審判決，不
得上訴於第三審法院，法有明文規定。查上訴人被訴竊盜部分，
核係刑事訴訟法第三百七十六條第二款所列之案件，此部分既經
原審維持第一審論處上訴人竊盜罪刑，自不得上訴於第三審法院
，上訴人一併提起，顯為法所不許，亦應予以駁回。
二關於乙○○部分：
查第三審上訴書狀，應敘述上訴之理由，其未敘述者，得於提起
上訴後十日內補提理由書於原審法院，已逾上述期間，而於第三
審法院未判決前仍未提出上訴理由書狀者，第三審法院應以判決
駁回之，刑事訴訟法第三百八十二條第一項、第三百九十五條後
段規定甚明。本件上訴人乙○○行使偽造私文書案件，經原審維
持第一審法院論處罪刑之判決，於九十二年九月二十五日提起第
三審上訴，並未敘述理由，迄今逾期已久，於本院未判決前仍未
提出，依上開規定，其上訴自非合法，應予駁回。
據上論結，應依刑事訴訟法第三百九十五條，判決如主文。
中    華    民    國  九十五  年    十    月   十二   日
                      最高法院刑事第五庭
                          審判長法官  莊  登  照
                                法官  洪  明  輝
                                法官  黃  一  鑫
                                法官  林  秀  夫
                                法官  徐  昌  錦
      本件正本證明與原本無異
                                      書  記  官
中    華    民    國  九十五  年    十    月   十七   日
                                                      Ｑ


司法院資訊處製作；財團法人民間司法改革基金會備份。
